臺灣苗栗地方法院民事簡易判決
                       110年度苗簡字第123號
原      告  GINALYN LIU即劉娜玲

訴訟代理人  劉偉智  
被      告  BANDONG VENUS MAE NICOLAS即斐娜玫

上列當事人間請求清償借款事件，本院於民國110年9月22日言詞
辯論終結，判決如下：
    主      文
一、被告應給付原告新臺幣（下同）11萬8,400元及自民國110年
    1月30日起至清償日止，按週年利率5％計算之利息。
二、訴訟費用由被告負擔。
三、本判決得假執行。
    事實及理由
壹、程序事項
一、查原告及被告為菲律賓國人，有內政部移民署外人居停留資
    料查詢（外勞）明細內容在卷可按（見本院卷第43頁），是
    本件為涉外民事事件，應依涉外民事法律適用法（下稱涉民
    法）等相關規定定管轄權及準據法。我國涉民法未就國際管
    轄權加以規定，應類推適用民事訴訟法之規定（最高法院97
    年度台抗字第185號裁定意旨參照）。次按訴訟，由被告住
    所地之法院管轄；因契約涉訟者，如經當事人定有債務履行
    地，得由該履行地之法院管轄；因侵權行為涉訟者，得由行
    為地之法院管轄。民事訴訟法第1項前段、第12條及第15條
    第1項分別定有明文。本件被告住所、借款及交付款項地均
    在苗栗縣，是本院均有管轄權。再按法律行為發生債之關係
    者，其成立及效力，依當事人意思定其應適用之法律；當事
    人無明示之意思或其明示之意思依所定應適用之法律無效時
    ，依關係最切之法律；涉外民事法律適用法第25條關於由侵
    權行為而生之債，依侵權行為地法。但另有關係最切之法律
    者，依該法律。涉民法第20條第1項、第2項及第25條均定有
    明文。查原告主張分別依消費借貸及侵權行為規定請求被告
    清償借款，分別係屬因債之關係及侵權行為法律關係涉訟之
    案件，其中消費借貸關係部分，亦無證據證明兩造曾約定應
    適用之準據法，原告復自陳兩造並無約定準據法（見本院卷
    第53頁），然依原告主張之借貸關係原因事實係發生於我國
    ，且原告自陳其有告訴被告將依臺灣法律追訴、被告有表示
    同意等語（見本院卷第93頁），則我國法律應屬關係最切之
    法律；另侵權行為部分，發生地亦在我國，是本件準據法均
    應以我國法律為斷。
二、按訴狀送達後，原告不得將原訴變更或追加他訴。但擴張或
    減縮應受判決事項之聲明者，不在此限。民事訴訟法第255 
    條第1項第3款定有明文。原告起訴原請求：被告應給付原告
    新臺幣12萬2,000元（見本院卷第15頁）。嗣於本院言詞辯
    論期日當庭變更請求為：如主文第1項所示（見本院卷第111
    頁），其變更核屬減縮其應受判決事項之聲明，依前開規定
    ，應予准許。
三、被告未於言詞辯論期日到場，核無民事訴訟法第386 條各款
    所列情形，爰依原告之聲請，由其一造辯論而為判決。  
貳、實體事項 
一、原告主張：
　㈠被告於民國108年10月11日至原告家中向原告借款12萬元，約
    定應自108年11月起，分12期，按月於每月5日償還1萬元並
    支付約定之利息，而原告已如數交付借款，兩造並於108年1
    0月11日簽立借據（下稱系爭借據）。詎被告僅償還1萬8,60
    0元本金後即拒絕返還借款。為此，依系爭借據法律關係，
    請求被告償還借款本金共計10萬1,400元。
　㈡被告於108年1月間，佯稱其友人有借款需求，且被告亦同意
    擔任保證人之方式，向原告借款1萬7,000元，約定應於108
    年12月一次清償並支付約定利息。原告因此陷於錯誤交付上
    開款項予被告。詎期限屆至，原告仍未受償，經詢問被告周
    遭友人始知根本無此友人，上開款項係被告所用，方知受騙
    。為此，爰依民法第184條第1項後段規定，請求被告償還1
    萬7,000元。
　㈢並聲明：如主文第1項所示。
二、被告未於言詞辯論期日到場亦未提出書狀作何聲明或陳述。
三、經查，原告主張之上開事實，業據其提出借據、兩造借款情
    形說明書、借據中文譯本等件為證（見本院卷第17、53至57
    頁）；而被告經合法通知，未於言詞辯論期日到場爭執，復
    未提出書狀供本院斟酌，依民事訴訟法第436條第2項、第28
    0條第3項前段準用同條第1項前段規定視同自認。本院審酌
    原告提出上開證據，堪信原告主張為真實。
四、返還借款10萬1,400元部分：
　　按稱消費借貸者，謂當事人一方移轉金錢或其他代替物之所
    有權於他方，而約定他方以種類、品質、數量相同之物返還
    之契約；借用人應於約定期限內，返還與借用物種類、品質
    、數量相同之物。民法第474條第1項、第478條前段分別定
    有明文。原告主張其已交付借款，且清償期業已屆至（末期
    為109年10月），被告僅償還1萬8,600元，既可採信，則原
    告請求被告償還剩餘借款本金10萬1,400元，即屬有據，應
    予准許。
五、侵權行為1萬7,000元部分：
　　因故意或過失，不法侵害他人之權利者，負損害賠償責任。
    故意以背於善良風俗之方法，加損害於他人者亦同。民法第
    184 條第1 項定有明文。原告主張被告佯稱為不存在之友人
    擔任保證人之方式向原告借款，致原告陷於錯誤而交付款項
    ，合於前開規定，再參諸原告提出被告於108年10月11日出
    具之借據載明：「我將承擔責任去償還此金額並加上3％利息
    」等語予原告，益徵原告之主張為可採，被告自應就原告所
    受損害負賠償責任。是原告本於民法第184條第1項後段規定
    ，請求被告返還1萬7,000元，為有理由，亦應准許。
六、法定遲延利息部分：
　㈠按給付有確定期限者，債務人自期限屆滿時起，負遲延責任
    ；遲延之債務，以支付金錢為標的者，債權人得請求依法定
    利率計算之遲延利息；負損害賠償責任者，除法律另有規定
    或契約另有訂定外，應回復他方損害發生前之原狀。因回復
    原狀而應給付金錢者，自損害發生時起，加給利息；應付利
    息之債務，其利率未經約定，亦無法律可據者，週年利率為
    百分之5。民法第229條第1項、第213條第1項、第2項、第23
    3條第1項、第203條定有明文。
　㈡查原告對被告上開借款債權10萬1,400元部分，定有清償期，
    則自清償期屆至時，被告即負遲延責任；另侵權行為債權1
    萬7,000元部分，原告於交付款項時即發生損害，被告自即
    應給付利息。則原告均僅請求自起訴狀繕本送達被告翌日起
    即110年1月30日（110年1月29日補充送達，見本院卷第31頁
    ）之法定遲延利息，自應准許。
七、從而，原告請求被告給付如主文第1項所示金額，及自110年
    1月30日起至清償日止，按週年利率5％計算之利息，為有理
    由，應予准許。
八、本件係適用簡易訴訟程序為被告敗訴之判決，依民事訴訟法
     第389條第1項第3款規定，應依職權宣告假執行。
九、本件事證已臻明確，原告其餘攻防方法及所提證據經審酌後
     ，認於判決結果不生影響，爰不另逐一論駁。
十、訴訟費用負擔依據：民事訴訟法第78條。
中　　華　　民　　國　　110 　年　　9 　　月　　28　　日
                  苗栗簡易庭  法  官  顏碩瑋 
以上正本係照原本作成。
如對本判決上訴，須於判決送達後20日內向本院提出上訴狀。
如委任律師提起上訴者，應一併繳納上訴審裁判費。
                              書記官  陳慧玲
中　　華　　民　　國　　110 　年　　9 　　月　　28　　日